臺灣臺中地方法院民事判決　　　　　　　100年度再易字第6號
再 審 原告　　傅沛程
再 審 被告　　宏總加州大樓管理委員會
法定代理人　　劉明忠
上列當事人間請求給付租金事件，再審原告對於民國99年12月8
日本院99年度簡上字第237號確定判決提起再審之訴，本院判決
如下：
    主    文
再審之訴駁回。
再審訴訟費用由再審原告負擔。
    理    由
一、按再審之訴，應於30日之不變期間內提起。前項期間，自判
    決確定時起算，判決於送達前確定者，自送達時起算；其再
    審之理由發生或知悉在後者，均自知悉時起算。民事訴訟法
    第500條第1項、第2項前段分別定有明文。又提起再審之訴
    之原告，如主張其再審理由知悉在後者，應就所主張之事實
    負舉證之責任（參最高法院30年抗字第443號判例要旨）。
    次按再審之訴，顯無理由者，得不經言詞辯論，以判決駁回
    之，民事訴訟法第502條第2項定有明文。本件依上開規定未
    經言詞辯論，故再審被告並無任何聲明或陳述，合先敘明。
二、本件再審原告再審意旨略以：本院99年度簡上字第237號確
    定判決，有其民事再審起訴狀所載「當事人發現就同一訴訟
    標的在前已有確定判決或和解、調解或得使用該判決或和解
    、調解者」、「當事人發現未經斟酌之證物或得使用該證物
    者。但以如經斟酌可受較有利益之裁判者為限。」之再審事
    由，依民事訴訟法第496條第1項第12款、第13款規定，提起
    本件再審之訴，並提出訴外人廖昌熙於民國（下同）100 年
    3月8日出具之證明書及對話光碟為據云云。
三、經查：
  (一)按民事訴訟法第496條第1項第12款所謂：「當事人發現就同
    一訴訟標的在前已有確定判決或和解、調解或得使用該判決
    或和解、調解者」，以前後兩訴之訴訟標的同一為要件(最
    高法院66年臺上字第1542號判例參照)。經查，再審原告主
    張此租金請求爭議在再審被告之前的委員已針對全部住戶爭
    議帳目完成訴外和解，再審被告自不得就已完成和解之事再
    提訴訟云云。然依再審原告所主張之事實，該和解係屬再審
    被告與住戶間之訴訟外和解，並非因本件訴訟標的所為之訴
    訟上和解，揆諸上開最高法院判例意旨，自不得據為再審原
    因。
  (二)又按民事訴訟法第496條第1項第13款所謂：「當事人發見未
    經斟酌之證物或得使用之證物」，係指前訴訟程序事實審之
    言詞辯論終結前已存在之證物，因當事人不知有此，致未經
    斟，現始知之者而言。若在前訴訟程序事實審言詞辯論終結
    前，尚未存在之證物，本無所謂發見，自不得以之為再審理
    由(最高法院29年上字第1005號判例參照)。是原確定判決言
    詞辯論終結前未存在之證物，或已存在並能利用而不提出，
    或已提出之證物，均不得據為本項之再審理由。又發見人證
    ，不能據為再審之訴之事由，以發見新證物為理由提起再審
    之訴時，自不許以發見之人證與發見之新證物合用為證（最
    高法院23年上字2951號判例參照）。經查，再審原告所提出
    之證明書、錄音光碟及譯文，依再審原告所述係於100年3月
    8日找到宏總加州大樓管委會約95年時管委會主委之特助之
    委員陳薇羽、財務委員李麗珍及當時之管理員廖昌熙，渠等
    都證明當時管委會對當時查不到單據之車位租金或管理費，
    皆得證明再審被告當時就車位租金或管理費有作成決議，在
    當事人繳交收據正本予管委會後，管委會視同為已收，入帳
    銷案不再催收，足證系爭租金爭議在當時再審原告繳回收據
    後雙方已達成和解云云。然依再審原告所述，及其所提出之
    證明書上所書立之日期為100年3月8日，係在前訴訟程序即
    本院99年度簡上字第237號99年12月1日言詞辯論終結後所製
    作，再審原告所提出之證明書、錄音光碟及譯文等證物顯然
    並不該當民事訴訟法第496條第1項第13款所謂「發現未經斟
    酌之證物」甚明。況再審被告另主張如本院需要可傳喚相關
    證人云云，顯然係以發見之人證與發見之新證物合用為證，
    揆諸上開最高法院判例意旨，均不得據為再審原因。
  (三)另查，再審原告雖陳稱：其於100年3月8日方找到再審被告
    宏總加州大樓管委會約95年間時之管委會委員陳薇羽、財務
    委員李麗珍及管理員廖昌熙，渠等皆得證明再審被告當時就
    車位租金或管理費有作成決議，在當事人繳交收據正本予管
    委會後，管委會視同為已收，入帳銷案不再催收，足證系爭
    租金爭議在當時再審原告繳回收據後雙方已達成和解，其於
    斯時即提起本件再審之訴乃合於法定期間30日內云云。然查
    ，再審原告所提出之證明書縱得證明其所稱上情，惟系爭事
    實既發生於95年間，是再審原告自95年間即已知悉系爭事實
    之存在，如以該證明書作為「就同一訴訟標的在前已有和解
    」、「未經審酌之證物」之再審理由，並無民事訴訟法第
    500 條第2項所規定「再審之理由發生或知悉在後者」之情
    形，故提起再審之期間，應自判決確定起算30日之不變期間
    內為之，始得當之。再審原告以其於100年3月8日方找得訴
    外人廖昌熙並由其出具證明書，作為提起再審之訴不變期間
    之起算日，顯屬誤會。而經本院調取99年度簡上字第237號
    案卷查知，本院99年度簡上字第237號判決，係於99年12月8
    日宣示判決，再審原告於100年1月6日收受判決正本之送達
    ，有送達證書附於該案卷可稽。再審原告遲至100年3月21日
    始具狀提出本件再審之訴，亦有該再審訴狀上本院收文章所
    蓋之日期戳在卷可憑，亦顯已逾民事訴訟法第500條第1項規
    定自判決確定時起算之30日不變期間。
四、綜上所述，再審原告提起本件再審之訴，顯無理由，爰依民
    事訴訟法第502條第2項規定，不經言詞辯論，逕予判決駁回
    。
五、依民事訴訟法第502條第2項、第78條，判決如主文。
中    華    民    國   100    年    6     月    7     日
                  民事第四庭    審判長法  官  楊國精
                                      法  官  夏一
                                      法  官  張清洲
上正本證明與原本無異。
本判決不得上訴。
中    華    民    國   100    年    6     月    7     日
                                      書記官  顏督訓